臺灣板橋地方法院刑事判決　　　　　　　96年度易字第2111號
公　訴　人　臺灣板橋地方法院檢察署檢察官
被　　　告　甲○○
上列被告因詐欺案件，經檢察官提起公訴（96年度偵緝字第1630
號）及移送併辦（台灣台中地方法院檢察署96年度偵緝字第1672
號、台灣板橋地方法院檢察署96年度偵字第22530 號），於準備
程序進行中，被告就被訴事實為有罪之陳述，經告知被告簡式審
判程序之旨，並聽取當事人之意見後，裁定進行簡式審判程序判
決如下：
    主  文
甲○○幫助意圖為自己不法之所有，以詐術使人將本人之物交付
，處有期徒刑肆月，如易科罰金，以新臺幣壹仟元折算壹日；減
為有期徒刑貳月，如易科罰金，以新臺幣壹仟元折算壹日。
    事  實
一、甲○○能預見提供自己帳戶予不認識之他人使用，足供詐欺
    取財之行為人誆使被害人匯入金錢後逕為提領之，致犯罪偵
    查機關無法藉由所使用帳戶追查真正之詐欺行為人，而幫助
    其等詐欺之犯罪，且此等結果之發生亦不違反其本意，竟因
    失業經濟困難，而於民國95年7 月間某日，在台北縣新莊市
    ○○街118 巷7 號2 樓住處附近之某公園內，以新台幣（下
    同）3,000 元之代價，將其前所申請之三重郵局正義支局帳
    號00000000000000號帳戶、遠東國際商業銀行新莊分行帳號
    00000000000000號帳戶、臺北富邦商業銀行新莊分行帳號00
    0000000000號帳戶（以下分別簡稱三重正義郵局帳戶、遠東
    銀行新莊分行帳戶、富邦銀行新莊分行帳戶）之存摺及密碼
    ，交予年籍姓名不詳之成年男子，以供不詳詐欺集團使用作
    為詐騙他人匯款之帳戶，該不詳詐欺集團成員先後於：(一)95
    年7 月21日18時30分許，自稱「小倩」之人利用電腦尋夢網
    聊天室認識謝吉忠後，再撥打行動電話向謝吉忠佯稱須匯款
    至其帳戶始同意見面，誘使謝吉忠依指示於同日19時51分許
    ，在臺中市逢甲大學之郵局操作自動提款機轉帳29,983元至
    甲○○開立之上開遠東國際商業銀行新莊分行帳戶內，再由
    集團人員利用自動櫃員機領走款項；(二)於95年7 月23日，在
    網路聊天室以暱稱「萱萱」向黃名材詐稱其有從事網路援交
    ，若要見面需先匯款，致使黃名材因而陷於錯誤，遂於同日
    將款項19,124元匯入甲○○前揭臺北富邦商業銀行新莊分行
    帳戶內，隨即遭提領一空；(三)於95年8 月2 日11時40分許，
    撥打電話予王泰賀，佯稱為其友人周佩蓉，因急需繳交股票
    費用，欲向王泰賀借款30,000元週轉2 、3 天等語，致王泰
    賀信以為真，於同日12時14分許，至臺北市○○○路406 號
    臺灣銀行延平分行前之自動櫃員機匯款30,000元至郭建良（
    業經臺灣臺南地方法院判處拘役50日）所開立之金華郵局帳
    戶內，俟轉帳完畢後，該佯稱周佩蓉之人又託詞股票套牢需
    再借款10萬元應急，並提供甲○○所開立之上開三重郵局正
    義支局帳戶供王泰賀匯款，旋因王泰賀發覺有異向友人求證
    始未匯款而未遂。嗣經謝吉忠、王泰賀、黃名材察覺有異報
    警後，始循線偵悉。
二、案經臺南市警察局第六分局報告臺灣臺南地方法院檢察署呈
    請臺灣高等法院檢察署檢察長令轉臺灣板橋地方法院檢察署
    檢察官偵查起訴，暨經台中市警察局第三分局移送台灣台中
    地方法院檢察署檢察官及內政部警政署刑事警察局移送臺灣
    桃園地方法院檢察署呈請臺灣高等法院檢察署檢察長令轉臺
    灣板橋地方法院檢察署檢察官併案審理。
    理  由
一、按除被告所犯為死刑、無期徒刑、最輕本刑為3 年以上有期
    徒刑之罪或高等法院管轄第一審案件者外，於第一次審判期
    日前之準備程序進行中，被告先就被訴事實為有罪之陳述時
    ，審判長得告知被告簡式審判程序之旨，並聽取當事人、代
    理人、辯護人及輔佐人之意見後，裁定進行簡式審判程序，
    刑事訴訟法第273 條之1 第1 項定有明文。經核本件被告所
    犯係死刑、無期徒刑、最輕本刑為3 年以上有期徒刑以外之
    罪，其於準備程序中就被訴事實為有罪之陳述，經法官告知
    簡式審判程序之旨，並聽取公訴人、被告之意見後，本院爰
    依首揭規定，合議裁定由受命法官獨任進行簡式審判程序，
    合先敘明。
二、上揭犯罪事實，迭據被告於偵查及本院審理中自白不諱，並
    經被害人謝吉忠、黃名材、王泰賀等人在警詢中指訴明確，
    復有被告上開三重正義郵局、遠東銀行新莊分行、富邦銀行
    新莊分行等帳戶之開戶基本資料暨歷史交易明細表，及自動
    櫃員機交易明細單、受理刑事案件報案三聯單、警察局受理
    各類案件記錄表、受理詐騙帳戶通報警示簡便格式表、內政
    部反詐諞案件記錄表等件存卷足證（詳見本案台灣板橋地方
    法院檢察署96年度偵緝字第1630號偵查卷宗所附台南市警察
    局第六分局南市警六刑偵字第1162號4-6 、16-1 8頁，暨所
    附台灣台南地方法院檢察署95年核交字第2511號卷第1-3 頁
    、所附96年度偵字第9511號卷第8-13、16-18 頁、22-24 頁
    、及該本案偵查卷第21-41 頁，台灣板橋地方法院檢察署96
    年度偵字第22530 號併案偵查卷第230 、235 頁、該併案卷
    所附台灣桃園地方法院檢察署95年度偵字第5182號偵查卷第
    194 頁、同署95年度偵字第15730 號偵查卷第五卷第126-12
    8 頁，台灣台中地方法院檢察署96年度偵緝字第1672號併案
    偵查卷所附台中縣警察局第三分局中分三偵字第950034852
    號卷宗第29-39 頁），堪信被告上開自白應與事實相符。按
    金融帳戶為個人理財之工具，申請開設金融帳戶並無任何特
    殊之限制，一般民眾皆可以存入最低開戶金額之方式申請之
    ，且一人亦可以在不同之金融機構申請多數之存款帳戶使用
    ，此乃眾所週知之事實，則依一般人之社會生活經驗，苟見
    他人不以自己名義申請開戶，反而向不特定人蒐集借用他人
    之銀行帳戶供己使用，衡情當可知悉該搜集帳戶之人係為掩
    飾身分而防止犯罪偵查機關查知提領款項人員之真實身分；
    且此利用他人帳戶作為詐騙之用而使犯罪偵查機關無法藉由
    所使用帳戶追查真正之詐欺行為人之情形，近年來亦屢見不
    鮮，並經治安機關大力宣導提醒民眾勿輕信上當受騙，而為
    社會所週知，被告出售自己帳戶供他人使用雖非參與詐欺行
    為之犯罪構成要件行為，主觀上亦難遽認就該等詐欺行為具
    共同犯意聯絡，然此項行為客觀上實足以幫助此等詐欺犯罪
    之可能性，被告主觀上難以諉為不知，竟仍將其所有上揭三
    份帳戶資料交予他人使用，尤見對此等結果之發生並不違反
    其本意，而足認其就此幫助他人詐欺取財犯行之行為具有不
    確定故意無訛。綜上所述，本件事證已臻明確，被告如事實
    欄所載犯行洵堪認定，應予依法論科。
三、核被告甲○○所為，係犯刑法第30條第1 項前段、刑法第33
    9 條第1 項之幫助詐欺取財罪及同法第3 項之幫助詐欺取財
    未遂罪。被告對詐欺正犯提供帳戶資以助力，但並未參與詐
    欺犯罪行為之實行，應屬幫助他人實行犯罪行為，為幫助犯
    ，應依刑法第30條第2 項之規定減輕其刑。又被告係基於1
    個提供帳戶供詐欺集團使用之犯意，於緊接之1 日內，同時
    交付上開3 份帳戶資料，應認僅構成1 次幫助之行為；再上
    開詐欺集團以如事實欄一(一)(二)所示之詐欺手法，詐得2 人財
    物再行提領一空，應屬既遂，又事實欄一(三)所示之詐術，因
    經該被害人發覺有異後而未匯款至被告上開三重正義郵局內
    ，應屬未遂；則上開詐欺集團之數次詐欺取財犯行，犯意個
    別，雖應分論併罰，惟被告係以一提供帳戶之幫助行為，同
    時幫助詐欺集團詐得前揭被害人財物，係一行為而觸犯2 個
    幫助詐欺取財既遂罪、1 個幫助詐欺取財未遂罪，為想像競
    合犯，應從一重之幫助詐欺取財既遂罪處斷。另公訴人雖未
    於起訴書中論及上揭事實欄一(二)部分，惟該部分與上開敘及
    部分，有想像競合之裁判上一罪關係，並經移送併案，應為
    起訴效力所及，本院自得併為審理，附此敘明。爰審酌被告
    因缺錢花用，竟提供三份金融機構之帳戶供他人掩飾犯罪所
    得使用，非但增加被害人尋求救濟之困難，造成社會人心不
    安，亦助長詐騙犯罪者之氣焰，使詐欺犯罪者得以順利取得
    詐欺所得之財物，危害財產交易安全擾亂金融秩序甚鉅，惟
    其犯後坦承犯行等一切情狀，量處如主文所示之刑。又被告
    係於96年4 月24日以前犯本罪，應依中華民國96年罪犯減刑
    第2 條第1 項第3 款之規定減其宣告刑期2 分之1 ，並諭知
    易科罰金之折算標準，以示懲儆。
據上論斷，應依刑事訴訟法第273 條之1 第1 項、第299 條第1
項前段，刑法第30條第1 項、第2 項、第339 條第1 項、第3 項
、第55條、第41條第1 項前段，刑法施行法第1 條之1 第1 項、
第2 項前段，中華民國九十六年罪犯減刑條例第2 條第1 項第3
款、第7 條，判決如主文。
本案經檢察官江祐丞到庭執行職務。
中　　華　　民　　國　　96　　年　　12　　月　　31　　日
                  刑事第十一庭  法　官  邱景芬
以上正本證明與原本無異
如不服本判決應於送達後10日內向本院提出上訴狀
                                書記官　曾千庭
中　　華　　民　　國　　96　　年　　12　　月　　31　　日
附錄本案論罪科刑法條全文：
中華民國刑法第339條
（普通詐欺罪）
意圖為自己或第三人不法之所有，以詐術使人將本人或第三人之
物交付者，處5年以下有期徒刑、拘役或科或併科1千元以下罰金
。
以前項方法得財產上不法之利益或使第三人得之者，亦同。
前二項之未遂犯罰之。
